【裁判字號】    99,上易,307
【裁判日期】    990302
【裁判案由】    竊盜
【裁判全文】
臺灣高等法院臺中分院刑事判決         99年度上易字第307號
上  訴  人
即  被  告  甲○○
上列上訴人因竊盜案件，不服臺灣南投地方法院98年度易字第37
1號中華民國98年12月31日第一審判決（起訴案號：臺灣南投地
方法院檢察署98年度偵字第4083號），提起上訴，本院判決如下
：
    主  文
上訴駁回。
    理  由
一、依刑事訴訟法第350條、第361條、第362條、第367條規定，
    不服地方法院之第一審判決而上訴者，須提出上訴書狀，並
    應敘述具體理由，為上訴必備之程式；其所提出之書狀未敘
    述上訴理由，或僅曾以言詞陳述上訴理由者，均應於上訴期
    間屆滿後二十日內補提理由書於第一審法院。第一審法院經
    形式審查，認逾期未補提上訴理由者，應定期間先命補正；
    逾期未補正者，為上訴不合法律上之程式，應以裁定駁回。
    倘已提出上訴理由，但所提非屬具體理由者，則由第二審法
    院以上訴不合法律上之程式，判決駁回。而所謂具體理由，
    必係依據卷內既有訴訟資料或提出新事證，指摘或表明第一
    審判決有何採證認事、用法或量刑等足以影響判決本旨之不
    當或違法，而構成應予撤銷之具體事由，始克當之（例如：
    依憑證據法則具體指出所採證據何以不具證據能力，或依憑
    卷證資料，明確指出所為證據證明力之判斷如何違背經驗、
    論理法則）；倘僅泛言原判決認定事實錯誤、違背法令、量
    刑失之過重或輕縱，而未依上揭意旨指出具體事由，或形式
    上雖已指出具體事由，然該事由縱使屬實，亦不足以認為原
    判決有何不當或違法者（例如：對不具有調查必要性之證據
    ，法院未依聲請調查亦未說明理由，或援用證據不當，但除
    去該證據仍應為同一事實之認定），皆難謂係具體理由，俾
    與第二審上訴制度旨在請求第二審法院撤銷、變更第一審不
    當或違法之判決，以實現個案救濟之立法目的相契合，並節
    制濫行上訴（最高法院97年度臺上字第892號判決意旨可資
    參照）。又理由是否具體，則屬第二審法院審查之範圍，不
    在命補正之列，亦即上訴書狀已記載理由，並有具體之敘述
    時，其上訴既屬合法，第二審法院固應就其理由之是否可取
    ，為實體之審理及判斷；如認其上訴書狀雖記載理由，但並
    未具體敘述時，則無須再命補正，可逕認其上訴不合法，以
    判決駁回之（此有最高法院97年度臺上字第1281號判決意旨
    可參）。
二、本案上訴人即被告甲○○（下稱被告）不服原審判決提起上
    訴，其上訴狀所載理由，係以：被告犯本案竊盜案件，實有
    不得已之理由，因被告雙親都已年邁，家中又有三名子女要
    靠被告扶養，實因家境困難，事業又失敗，負債太多，老婆
    又跑了，在這困難之壓力下，才會犯法偷竊，此不經大腦而
    做了違法之事，被告實感後悔，希望能給被告一個機會，從
    輕量刑云云。
三、經查，刑罰之量定，屬法院自由裁量之職權行使，應審酌刑
    法第57條所列各款事由及一切情狀，為酌量輕重之標準，並
    非漫無限制；量刑輕重係屬事實審法院得依職權自由裁量之
    事項，苟已斟酌刑法第57條各款所列情狀而未逾越法定刑度
    ，不得遽指為違法；且在同一犯罪事實與情節，如別無其他
    加重或減輕之原因，下級審量定之刑，亦無過重或失輕之不
    當情形，則上級審法院對下級審法院之職權行使，原則上應
    予尊重（最高法院72年臺上字第6696號、75年臺上字第7033
    號判例及85年度臺上字第2446號判決意旨參照）。原審以被
    告罪證明確，審酌被告正值青壯，貪慾圖利，不思以合法正
    當途徑賺取所得，以不正方法意圖竊取他人財物，侵害他人
    財產法益；各次竊得之財物情形；犯後坦承犯行之態度等一
    切情狀，分別論以被告竊盜，累犯，處有期徒刑肆月；又共
    同攜帶兇器竊盜，累犯，處有期徒刑柒月，扣案螺絲起子壹
    支沒收；應執行有期徒刑玖月，扣案螺絲起子壹支沒收。原
    審顯係本於被告之責任為基礎，並已具體斟酌刑法第57條所
    列情形而為量定，並未偏執一端，而有失之過重之情事，依
    上開最高法院判例、判決意旨，不得遽指為違法。況且，本
    院審酌被告前已有構成累犯條件之犯罪紀錄，其中且因攜帶
    兇器之加重竊盜案件，經臺灣南投地方法院以95年度易字第
    325號判決判處有期徒刑七月確定，其再犯本案二件竊盜案
    件，尚難認其知所悔悟，另就被告所犯之加重竊盜罪部分，
    在法定最輕本刑為有期徒刑六月，而被告構成累犯應加重之
    情形，原審量處有期徒刑七月，已屬最低度量刑。至於被告
    上訴意旨所提及之家屬生活狀況，非屬法院量刑應予審酌之
    事由，被告上訴意旨請求從輕量刑云云，尚有誤會。
四、綜上所述，本院依形式上觀察認原審判決認事用法並無違法
    或不當之處，量刑亦屬妥適，被告上訴理由並未依據卷內既
    有訴訟資料或提出新事證，指摘或表明第一審判決有何採證
    認事、用法或量刑等足以影響判決本旨之不當或違法，而構
    成應予撤銷之具體事由，自非屬得上訴第二審之具體理由。
    依上揭法律規定及判決意旨，被告提起之第二審上訴不合法
    律上程式，爰不經言詞辯論，判決駁回上訴。
據上論斷，應依刑事訴訟法第367條前段、第372條，判決如主文
。
中    華    民    國    99    年    3     月    2     日
            刑事第十二庭  審判長法  官  康  應  龍
                                法  官  黃  家  慧
                                法  官  楊  真  明
上列正本證明與原本無異。
不得上訴。
                                書記官  李  淑  芬
中    華    民    國    99    年    3     月    2    日

司法院資訊處製作；財團法人民間司法改革基金會備份。
